臺灣高等法院刑事裁定
110年度毒抗字第1470號
抗  告  人  
即  被  告  廖國勝



上列抗告人即被告因違反毒品危害防制條例案件，不服臺灣新北
地方法院110年度毒聲字第1928號，中華民國110年9月7日裁定（
聲請案號：臺灣新北地方檢察署110年度聲觀字第1703號、110年
度毒偵字第5547號）提起抗告，本院裁定如下：
    主  文
抗告駁回。
    理  由
一、原裁定意旨略以：抗告人即被告廖國勝（下稱抗告人）於民
    國108年9月10日17時55分為警採尿前回溯26小時內之某時許
    ，在不詳處所施用第一級毒品海洛因1次；另基於施用第二
    級毒品之犯意，於108年9月8日中午某時許，在新北市○○區○
    ○路0段000巷00弄00號4住處樓以將第二級毒品甲基安非他命
    放置玻璃球吸食器內燒烤吸食煙霧之方式施用第二級毒品甲
    基安非他命1次，又其前於91年間因施用毒品案件，經原審
    法院以91年度毒聲字第518號裁定送觀察、勒戒後，認無繼
    續施用毒品之傾向，於91年3月27日執行完畢釋放出所，並
    經臺灣新北地方法院檢察署（下稱新北地檢署）檢察官以91
    年度毒偵字第277號為不起訴處分確定，其後未再受任何觀
    察、勒戒之執行，此有本院被告前案紀錄表在卷可考，綜上
    ，抗告人上開施用毒品犯行，距離其前為觀察、勒戒執行完
    畢釋放後已逾3年。檢察官向原審法院聲請對抗告人裁定送
    觀察、勒戒，此乃檢察官職權之行使，程序亦無違法或不當
    之處，是檢察官聲請令抗告人入勒戒處所觀察、勒戒，核無
    不合，應予准許等語。
二、按毒品危害防制條例於109年1月15日修正公布、同年7月15
    日施行，修正後該條例第20條第3項規定，犯同條例第10條
    之罪於觀察、勒戒或強制戒治執行完畢釋放後，3年後始再
    犯者，不論其行為係在新法施行生效前或施行生效後所為（
    同條例第35條之1第1、2款參照），均應適用同條第1、2項
    （即應先觀察勒戒或強制戒治）之規定，其修法理由謂：施
    用毒品者具「病患性犯人」之特質，並參諸世界各國之醫療
    經驗及醫學界之共識，咸認施用毒品成癮者，其心癮甚難戒
    除，如觀察、勒戒或強制戒治執行完畢釋放後，3年後始再
    有施用第一級、第二級毒品之行為者，足見其有戒除毒癮之
    可能，宜再採以觀察、勒戒方式戒除其身癮及以強制戒治方
    式戒除其心癮之措施，為能放寬觀察、勒戒或強制戒治制度
    之適用時機，以協助施用者戒除毒癮，爰修正第3項。同條
    例第23條第2項亦配合修正為「觀察、勒戒或強制戒治執行
    完畢釋放後，3年內再犯第10條之罪者，檢察官或少年法院
    （地方法院少年法庭）應依法追訴或裁定交付審理」，可知
    本次修法對於施用毒品者施以觀察勒戒、強制戒治，或依法
    追訴（或裁定交付審理）之適用範圍，係確立初犯為具「病
    患性犯人」之特質應先經一完整之醫療處置，3年內再犯者
    應依法追訴（或裁定交付審理），3年後再犯則裁定觀察勒
    戒，殆無疑義。但對於3犯以上距最近1次觀察勒戒或強制戒
    治執行完畢釋放後，逾3年者，究應適用同條例第20條第3項
    或第23條第2項處理，本次修法未明確規定，惟基於罪刑法
    定之明確性原則、法文之文義解釋，參諸觀察勒戒等治療處
    置，乃結合醫師、觀護人、社工心理諮商等不同領域之專業
    人員參與之保安處分措施，目的除在戒除施用毒品者身癮、
    心癮之措施外，並企圖重新塑造生活紀律，改變其病態行為
    ，與刑罰之執行並不相同，無法以刑罰補充或替代上開醫療
    處置之特性。從而，3犯以上如距最近1次觀察、勒戒或強制
    戒治執行完畢釋放後，已逾3年者，其間縱經判刑、執行，
    究與觀察勒戒或強制戒治已經完整之治療療程不同，無法補
    充或替代上開之醫療處置，均應再予觀察勒戒之機會，方為
    適法(最高法院109年度台上字第3131號判決意旨參照)。
三、抗告意旨略以：抗告人不服原審裁定，請求撤銷原裁定，另
    為妥適裁定云云。
四、經查：
  ㈠抗告人基於施用第一級毒品之犯意，108年9月10日17時55分
    為警採尿前回溯26小時內之某時許，在不詳處所施用第一級
    毒品海洛因1次；另基於施用第二級毒品之犯意，於108年9
    月8日中午某時許，在新北市○○區○○路0段000巷00弄00號4住
    處樓以將第二級毒品甲基安非他命放置玻璃球吸食器內燒烤
    吸食煙霧之方式施用第二級毒品甲基安非他命1次。抗告人
    對於上開施用甲基安非他命之事實坦承不諱，惟矢口否認有
    施用海洛因之事實，然抗告人上開2次施用毒品犯行，經警
    採取抗告人尿液先經酵素免疫分析法為初步檢驗，再以氣相
    層析質譜儀法為確認檢驗，均檢出安非他命、甲基安非他命
    、嗎啡陽性反應，有台灣檢驗科技股份有限公司108年9月24
    日濫用藥物檢驗報告（檢體編號：C0000000）、自願採尿同
    意書、新北市政府警察局受採集尿液檢體人姓名及檢體編號
    對照表在卷可按（見毒偵字第6400號卷第7至9頁）。審酌抗
    告人上開尿液檢驗結果，檢出之安非他命閾值濃度大於100n
    g/ml，甲基安非他命濃度亦遠大於判定陽性之標準500ng/ml
    ，嗎啡濃度顯逾閾值300ng/ml，而其尿液檢驗報告所採用之
    檢驗方式即氣相層析質譜分析法復足以排除偽陽性反應之發
    生，是抗告人於上開時、地施用第一級毒品、施用第二級毒
    品之犯行，均堪認定。
  ㈡抗告人前於91年間因施用毒品案件，經原審法院以91年度毒
    聲字第518號裁定送觀察、勒戒後，認無繼續施用毒品之傾
    向，於91年3月27日執行完畢釋放出所，並經新北地檢署檢
    察官以91年度毒偵字第277號為不起訴處分確定，其後未再
    受任何觀察、勒戒之執行，有前開不起訴處分書、前案紀錄
    表、本院被告前案紀錄表在卷可稽。從而，抗告人本案施用
    第一級毒品、施用第二級毒品犯行既距前次觀察勒戒執行完
    畢釋放出所迄今已逾3年，依修正後之毒品危害防制條例第2
    0條第3款及前揭說明，本案被告施用第二級毒品犯行，自應
    依修正後新法再施以上開保安處分之處遇。
　㈢綜上所述，原審以抗告人確有施用第一級毒品海洛因、施用
    第二級毒品甲基安非他命犯行，依毒品危害防制條例第20條
    第3項、第1項及觀察勒戒處分執行條例第3條第1項規定，裁
    定令入勒戒處所觀察、勒戒，核其認事用法，並無違誤或不
    當。抗告意旨徒執前詞提起抗告，為無理由，應予駁回。
據上論斷，應依刑事訴訟法第412條，裁定如主文。
中　　華　　民　　國　　110 　年　　10　　月　　29　　日
                  刑事第九庭    審判長法　官  潘翠雪
                                      法　官  俞秀美
                                      法　官  陳俞婷
以上正本證明與原本無異。
不得再抗告。
                                      書記官  李政庭
中　　華　　民　　國　　110 　年　　10　　月　　29　　日